臺灣臺中地方法院刑事判決　　　　　　　100年度訴字第555號
公　訴　人　臺灣臺中地方法院檢察署檢察官
被　　　告　林俊昇
上列被告因違反毒品危害防制條例案件，經檢察官提起公訴（
100年度毒偵字第159號），被告於準備程序中就被訴事實為有罪
之陳述，經告以簡式審判之旨，並聽取意見後，本院合議庭裁定
由受命法官獨任進行簡式審判程序，判決如下：
    主    文
林俊昇施用第一級毒品，累犯，處有期徒刑拾壹月。
    犯罪事實
一、林俊昇前於民國87年間，因施用毒品案件，經本院裁定令入
    勒戒處所實施觀察、勒戒後，認無繼續施用毒品之傾向，於
    87年7月27日執行完畢釋放；又於90年間，因施用毒品案件
    ，經本院裁定令入勒戒處所實施觀察、勒戒，因認有繼續施
    用毒品之傾向，再經本院裁定令入戒治處所施以強制戒治，
    於91年6月2日執行完畢釋放。復於93年間，因施用毒品案件
    ，經本院以93年度訴字第457號判處有期徒刑10月確定，於
    94年6月26日執行完畢。又於95年間，因詐欺案件，經本院
    以96年度中簡字第1387號判處有期徒刑5月確定，嗣經減為
    有期徒刑2月又15日；又於96年間，因施用毒品案件，經本
    院以96年度訴字第2162號，判處有期徒刑7月確定；又因竊
    盜案件，經本院以96年度易字第3903號判處有期徒刑9月確
    定；上開3案嗣經定應執行刑為有期徒刑1年5月；又於96年
    間，因施用毒品案件，經本院以96年度訴字第3843號分別判
    處有期徒刑10月、10月，應執行有期徒刑1年6月確定，並與
    前開有期徒刑1年5月部分接續執行，於99年6月29日執行完
    畢。詎其猶不知悔改，復基於施用第一級毒品之犯意，於99
    年10月21日20時許，在其位在臺中市○○區○○街42之3號3
    樓住處內，以將海洛因摻水置入注射針筒，以注射針筒注射
    之方式，施用第一級毒品海洛因1次。嗣於99年10月22日，
    為警強制其到場接受列管毒品人口定期尿液檢查並送驗結果
    呈嗎啡、可待因陽性反應，始查悉上情。
二、案經臺中市政府警察局烏日分局報告臺灣臺中地方法院檢察
    署檢察官偵查起訴。
    理    由
一、訊據被告林俊昇對其於前揭時、地，施用第一級毒品海洛因
    1次之犯罪事實坦承不諱，且經採其尿液送往中山醫學大學
    附設醫院檢驗科藥物檢測中心檢驗結果，確呈可待因、嗎啡
    陽性反應等情，有該中心出具之尿液檢驗報告1紙存卷可稽
    。而海洛因施用入人體後水解還原成嗎啡，再循嗎啡之代謝
    方式排出體外，已據行政院衛生署藥物食品檢驗局（81）藥
    檢壹字第006431號函說明綦詳，顯見被告關於曾於上開時、
    地施用第一級毒品海洛因1次之自白，應與事實相符。
二、按毒品危害防制條例於92年7月9日修正公布，自93年1月9日
    施行，其中第20條、第23條將施用毒品之刑事處遇程序，區
    分為「初犯」及「5年內再犯」、「5年後再犯」。依其立法
    理由之說明：「初犯」，經觀察、勒戒或強制戒治後，應為
    不起訴處分或不付審理之裁定；「5年內再犯」者，因其再
    犯率甚高，原實施之觀察、勒戒及強制戒治既已無法收其實
    效，爰依法追訴或裁定交付審理。至觀察、勒戒或強制戒治
    執行完畢釋放後，「5年後再犯」者，前所實施之觀察、勒
    戒或強制戒治已足以遮斷其施用毒品之毒癮，為期自新及協
    助其斷除毒癮，仍適用「初犯」規定，始應先經觀察、勒戒
    、強制戒治之程序。從而依該次修正後之規定，僅限於「初
    犯」及「5年後再犯」2種情形，應先經觀察、勒戒或強制戒
    治之程序，此乃該條例第10條之例外規定。倘被告於5年內
    已再犯施用毒品，經依法追訴處罰，縱其第3次（或第3次以
    上）再度施用毒品之時間，在初犯經觀察、勒戒或強制戒治
    執行完畢釋放5年以後，因與單純之「5年後再犯」之情形有
    別，不合於「5年後再犯」之例外規定；且因已於「5年內再
    犯」，顯見其再犯率甚高，原實施觀察、勒戒或強制戒治，
    已無法收其實效，即應回歸原則性規定，由檢察官逕行起訴
    ，依該條例第10條處罰，最高法院95年度臺非字第134號裁
    判可資參照。查被告前於87年間因施用毒品案件，經本院裁
    定令入勒戒處所實施觀察、勒戒後，認無繼續施用毒品之傾
    向，於87年7月27日執行完畢釋放；又於90年間，因施用毒
    品案件，經本院裁定令入勒戒處所實施觀察、勒戒，因認有
    繼續施用毒品之傾向，經本院裁定令入戒治處所施以強制戒
    治，於91年6月2日執行完畢釋放。復於93年間，因施用毒品
    案件，經本院以93年度訴字第457號判處有期徒刑10月確定
    ，於94年6月26日執行完畢；又於96年間，因施用毒品案件
    ，經本院以96年度訴字第3843號分別判處有期徒刑10月、10
    月，應執行有期徒刑1年6月確定並已執行完畢等情，有臺灣
    高等法院被告前案紀錄表存卷可佐，則被告於本案犯罪事實
    欄所載時、地再犯施用第一級毒品罪，雖距91年6月2日強制
    戒治執行完畢釋放之時間，已在5年以後，惟其自91年6月2
    日起之5年內已再犯施用毒品經依法訴追處罰，揆諸上開最
    高法院判決意旨，本案仍應予以依法論科，合先敘明。
三、核被告所為，係犯毒品危害防制條例第10條第1項之施用第
    一級毒品罪。被告因施用而持有毒品行為，本應以持有論，
    惟持有後進而施用，其持有之低度行為應被施用之高度行為
    所吸收，故不再另論其持有毒品罪。被告前於95年間，因詐
    欺案件，經本院以96年度中簡字第1387號判處有期徒刑5月
    確定，嗣經減為有期徒刑2月又15日；又於96年間，因施用
    毒品案件，經本院以96年度訴字第2162號，判處有期徒刑7
    月確定；又因竊盜案件，經本院以96年度易字第3903號判處
    有期徒刑9月確定；上開3案嗣經定應執行刑為有期徒刑1年5
    月；又於96年間，因施用毒品案件，經本院以96年度訴字第
    3843號分別判處有期徒刑10月、10月，應執行有期徒刑1年6
    月確定，並與前開有期徒刑1年5月部分接續執行，於99年6
    月29日執行完畢之事實，有臺灣高等法院被告前案紀錄表在
    卷可參，其受有期徒刑之執行完畢後，5年以內故意再犯本
    案有期徒刑以上之罪，為累犯，應依刑法第47條第1項之規
    定，加重其刑。爰審酌被告施用毒品，經觀察、勒戒、強制
    戒治及法院論罪科刑後，仍不知戒惕，一再施用，無視於毒
    品對於自身健康之戕害及國家對於杜絕毒品犯罪之禁令，不
    知戒除惡習，惡性非輕，然念及坦承犯行，態度良好，其施
    用毒品並無危害他人等一切情狀，量處如主文所示之刑，以
    資懲儆。
據上論斷，應依刑事訴訟法第273條之1第1項、第299條第1項前
段，毒品危害防制條例第10條第1項，刑法第11條前段、第47條
第1項，判決如主文。
本案經檢察官張富鈞到庭執行職務。
中    華    民    國    100     年    3     月    10   日
                 刑事第三庭        法  官  李慧瑜
以上正本證明與原本無異。
如不服本判決，應於收受送達後10日內向本院提出上訴書狀（應
敘述具體理由並附繕本）。
上訴書如未敘述理由，應於上訴期間屆滿後20日內補提理由書於
本院。
中    華    民    國    100     年    3     月    10   日
                                   書記官  張雅慧
附錄本判決論罪科刑法條
毒品危害防制條例第10條：
施用第一級毒品者，處6月以上5年以下有期徒刑。
施用第二級毒品者，處3年以下有期徒刑。